臺灣桃園地方法院刑事判決　　　　　 95年度交簡上字第162號
公　訴　人　臺灣桃園地方法院檢察署檢察官
上　訴　人　乙○○
即　被　告
上列上訴人即被告因過失傷害案件，不服本院95年度壢交簡字第
180 號，中華民國95年8 月10日第一審刑事簡易判決（聲請簡易
判決處刑案號：94年度偵字第16399 號、第19823 號），提起上
訴，經本院管轄之合議庭改依第一審通常程序審理，判決如下：
    主  文
原判決撤銷。
乙○○無罪。
    理  由
一、聲請簡易判決處刑意旨略以：被告乙○○於民國九十四年五
    月十五日上午駕駛車牌號碼ＡＸ─０六五五號自用小客車，
    沿桃園縣楊梅鎮○○路○段往新屋方向行駛，本應注意車前
    狀況，隨時採取必要之安全措施，於行經楊新路一段三六六
    號「祐昌加油站」前，竟未注意車前狀況，作隨時停車之準
    備，適甲○（所涉過失傷害部分，另經原審判處拘役四十日
    確定）駕駛車牌號碼０八二九─ＨＧ號自用小客車搭載其子
    曾宇璿，在佑昌加油站加油後欲駛離加油站迴轉往楊梅方向
    行駛，疏未注意迴車前應暫停並顯示左轉燈光或手勢，看清
    無來往車輛始得迴轉，即逕自加油站駛出，欲向左方迴轉，
    被告乙○○與甲○見狀均閃避不及，致甲○所駕駛之前開自
    用小客車左前側輪胎位置車身，與被告駕駛之前述自用小客
    車右前側車頭保險桿發生碰撞，致甲○受有腦震盪未伴有意
    識喪失，臉、頭皮之挫傷等傷害，曾宇璿受有腦震盪未伴有
    意識喪失，臉、頭皮及頸之挫傷，除眼除外等傷害，因認被
    告涉犯刑法第二百八十四條第一項前段之過失傷害罪嫌。
二、按犯罪事實應依證據認定之，無證據不得認定犯罪事實。又
    不能證明被告犯罪者，應諭知無罪之判決，刑事訴訟法第一
    百五十四條第二項、第三百零一條第一項分別定有明文。又
    事實之認定，應憑證據，如未能發現相當證據，或證據不足
    以證明，自不能以推測或擬制之方法，為裁判基礎（最高法
    院四十年台上字第八六號判例意旨參照）；再告訴人之告訴
    ，本以使被告受刑事訴追為目的，故其陳述是否與事實相符
    ，自應調查其他證據，以資審認，苟其所為攻擊之詞，尚有
    瑕疵，則在此瑕疵未予究明以前，即不能遽採為斷罪之基礎
    （最高法院六十九年台上字第一五三一號判例參照）；又認
    定犯罪事實所憑之證據，雖不以直接證據為限，間接證據亦
    包括在內，然而無論直接證據或間接證據，其為訴訟上之證
    明，須於通常一般之人均不致有所懷疑，而得確信其為真實
    之程度者，始得據為有罪之認定，倘其證明尚未達到此一程
    度，而有合理之懷疑存在而無從使事實審法院得有罪之確信
    時，即應由法院為諭知被告無罪之判決（最高法院七十六年
    台上字第四九八六號判例意旨參照）。另按刑法上之過失者
    ，係指行為人按其情節應注意，並能注意而不注意，或行為
    人對於構成要件事實，雖預見其發生而確信其不發生者而言
    ，刑法第十四條定有明文，是刑法上過失行為之成立，應以
    行為人對該過失行為所生之構成要件結果、因果歷程有客觀
    之預見可能性及主觀預見可能性，且行為人基於此預見之可
    能性，而有違反客觀上之注意義務而致構成要件事實發生者
    ，始足當之。又按汽車駕駛人可信賴其他參與交通之對方亦
    能遵守交通規則，同時為必要之注意，謹慎採取適當之行動
    ，而對於不可預知之他方參予交通者之違規行為，並無預防
    之義務（最高法院七十四年臺上字第四二九一號判例意旨參
    照）。
三、本件聲請簡易判決處刑意旨認定被告涉有過失傷害罪嫌，無
    非係以告訴人甲○之指訴、診斷證明書、交通事故與行動電
    話使用情形問卷調查表、車禍事故現場照片等為其主要論據
    。訊據被告固坦承於九十四年五月十五日上午十時五十分許
    ，駕駛車牌號碼ＡＸ─０六五五號自用小客車，行經桃園縣
    楊梅鎮○○路○段三六六號「祐昌加油站」前，與告訴人甲
    ○駕駛之車牌號碼０八二九─ＨＧ號自用小客車發生碰撞，
    致告訴人甲○及其子曾宇璿受有傷害等情，惟堅決否認有何
    過失傷害之犯行，並辯稱：伊開車很注意車前狀況，對方從
    加油站臨時衝出來，當地並無號誌或缺口，任何一個人在此
    情形下都會發生車禍，伊一看到她衝出來就緊急煞車並閃避
    ，但還是發生碰撞，伊並無任何過失等語。經查：
    (一)證據能力部分：
      (1)按被告以外之人於審判外之言詞或書面陳述，除法律有
        規定者外，不得作為證據；又被告以外之人於審判外之
        陳述，經當事人於審判程序同意作為證據，法院審酌該
        言詞陳述或書面陳述作成時之情況，認為適當者，亦得
        為證據，刑事訴訟法第一百五十九條第一項、第一百五
        十九條之五第一項分別定有明文。查本件關於證人即被
        害人甲○於警詢中所為有關被告犯行之陳述，固係被告
        以外之人於審判外所為之言詞陳述，然被告於本院行準
        備程序中對上開證據之證據能力未表示爭執（見本院九
        十五年十一月八日準備程序筆錄），且經本院於最後審
        理期日就上開警詢、偵訊筆錄逐一提示並告以要旨，被
        告就此部分證據之證據能力亦均未聲明異議，僅爭執其
        所述實在否（證明力），本院審酌證人甲○為本件被害
        人，親身經歷見聞本案車禍發生經過之全貌，其證詞對
        認定犯罪事實之存否有其必要性，上開警詢筆錄之取得
        及製作過程，復查無違法取證之瑕疵存在，抑且證人甲
        ○於本院審理時業經傳喚到庭具結作證（見本院九十五
        年十二月二十一日審理筆錄），證述意旨核與警詢內容
        大致相符，亦即證人甲○於警詢中所為陳述已於審理時
        同受詰問檢驗，業可認非仍屬傳聞，引用其警詢中之陳
        述作為證據應屬適當，依刑事訴訟法第一百五十九條之
        五規定，即有證據能力。
      (2)另道路交通事故現場圖、道路交通事故調查報告表均係
        員警接獲報案後抵達肇事現場，依法執行實施勘察等職
        務後所製作以紀錄當時實見現場情形之紀錄文書，並無
        證據證明有何虛偽不實或明顯瑕疵等顯不可信之情況存
        在，依刑事訴訟法第一百五十九條之四第一款之規定，
        皆有證據能力；至卷附被害人甲○、曾宇璿之天成醫院
        診斷證明書，則為醫師於執行醫療業務時所需製作之證
        明文書，復無證據顯示該診斷證明書存有詐偽或虛飾之
        情事，核無刑事訴訟法第一百五十九條之四第二款所定
        顯有不可信之特別情況，應得為證據；又車禍現場照片
        則係機械之方式所留存之影像，並非依憑人之記憶再加
        以轉述而得，要非供述證據，殊無「傳聞證據排除法則
        」之適用，此外，復無證據證明有何偽造、變造或違法
        取得之情事，且均與檢察官主張之事實具有關聯性，各
        該照片亦胥有證據能力。
    (二)實體部分：
　　　(1)被告於九十四年五月十五日上午十時五十分許，駕駛車
  　　　牌號碼ＡＸ─０六五五號自用小客車，沿桃園縣楊梅鎮
    　　○○路○段往新屋方向行駛，於行經楊新路一段三六六
        號「祐昌加油站」前，與告訴人甲○所駕駛之車牌號碼
        ０八二九─ＨＧ號自用小客車發生碰撞，致告訴人甲○
        受有腦震盪未伴有意識喪失、臉頭皮之挫傷，車上乘客
        曾宇璿受有腦震盪未伴有意識喪失、臉、頭皮及頸之挫
        傷（眼除外）等傷害，而被告車損部位係在右前車頭，
        告訴人甲○所駕車輛受損部位係車頭左前葉子板處等情
        ，業經被告自承不諱，並有道路交通事故現場圖、調查
        報告表各一份、天成醫院診斷證明書二份在卷可稽，堪
        認屬實。
      (2)有關本件車禍發生之經過，證人即告訴人甲○於警詢時
        證稱：當時駕車到祐昌加油站加油，之後要左轉往楊梅
        交流道方向行駛，當時將車停在加油站出口處，直到左
        側完全沒有來車才將車輛緩緩起步，行駛到路中時，突
        然被告的車很快地行駛而來等語（見偵卷第二十頁），
        另於本院審理時證稱：當時在加油站加完油後橫越楊新
        路左轉到對向車道，有先在路口處停等（車停在白線後
        面，車頭離白線有二、三步距離），停在那邊等很久，
        看左右沒有來車才起步，開始起步要橫越楊新路到對向
        車道的期間一路上都沒有停留，等看到被告的車，要煞
        車已經來不及，因被告車速太快，兩車發生碰撞後伊就
        停車，所以車停位置就是二車碰撞處，當時伊車速約十
        幾到二十公里等語（見本院九十五年十二月二十一日審
        理筆錄），而被告亦稱：伊是沿楊新路直行，對方（即
        甲○）突然從伊右邊衝出來，伊發現時距離不到二台車
        之車身長等語（見同上審理筆錄），綜上，足認本件車
        禍發生前兩車之行車動線，被告係駕車沿楊新路一段直
        行，而證人甲○則係從加油站出口起步駛入道路，欲橫
        越楊新路左轉駛入對向車道之事實，堪以認定。
      (3)又依據道路交通道路事故現場圖，肇事路段係雙向單線
        道，路寬約三點六公尺，路幅非寬，可供迴旋空間不大
        ，證人甲○欲在該處橫越道路左轉進入對向車道，顯需
        相當之時間並佔據大部分車道，自應注意正常行駛中之
        車輛，避免發生碰撞之危險。而證人甲○所稱：停在那
        邊很久，看左右至少五十公尺內都無來車才以時速十幾
        二十公里速度起步，對方車速很快等語（見同上審理筆
        錄），該路段車道不過三點六公尺，證人甲○僅需二至
        三秒鐘即可駛入對向車道，惟依據道路交通事故現場圖
        及現場照片所示，證人甲○所駕駛車輛車頭距離對向車
        道路面邊線約二公尺，仍成垂直狀態，僅車身及左前車
        輪稍微左偏，應係甫起步之狀態。另依事故調查報告表
        所示，該地限速為四十公里，而被告車輛所留之煞車痕
        約八點八公尺，佐以一般公路汽車煞車距離、行車速度
        對照表加以計算，被告當時之車速亦約為四十公里，足
        認被告並未超速，依四十公里時速駕車前行，其每秒不
        過前進十一點一一公尺，三秒內不過僅三十三點三三公
        尺，倘證人甲○於欲駛入路面之前左右五十公尺內均無
        來車，焉可能甫始入道路即遭以正常時速直行之被告駕
        車撞及左前葉子板？是被告辯稱證人甲○係突然從路邊
        衝出，應可採信。
      (4)按汽車駕駛人駕駛車輛時，固然有注意車前狀況之義務
        ，惟駕駛人所應負之注意義務，仍應受限於應注意且「
        能注意」，對於事出突然，非其所能注意防範之他人不
        可知之違規行為，則不得期待駕駛人有預防之義務；又
        按車輛行車起步前應注意前後左右有無障礙或車輛行人
        ，並應讓行進中之車輛行人優先通行，道路交通安全規
        則第八十九條第一項第六款定有明文。是以本件被告依
        循其所屬道路動線直向前行，於行經楊新路一段三六六
        號加油站出口處時，恰原暫停路旁欲起步駛入車道之證
        人甲○駕駛車輛前行欲橫越楊新路左轉進入對向車道，
        依規定，證人甲○本應注意左右有無障礙或車輛行人，
        並應讓行進中之車輛行人優先通行，換言之，證人甲○
        應禮讓屬直行車之被告先行，抑且，被告亦將信賴證人
        甲○必當如是，再者，證人甲○於本院審理時復堅稱：
        停在那邊等很久等語（見本院九十五年十二月二十一日
        審理筆錄），客觀上更易使被告產生證人甲○將在該處
        繼續等候以讓其先行之信賴，是以證人甲○既欲反於此
        一信賴而搶道先行，自應在仍有相當之空間暨伴此所留
        之相當時間前即顯現客觀明確之癥兆，俾使被告能有充
        分之餘裕及時注意前方有行不由矩之他車以適採必要之
        應變措施。但觀諸卷附之現場照片及道路交通事故現場
        圖所示，肇事路段雙向均為單線道，路寬約三點六公尺
        ，肇事後甲○所駕駛之自用小客車車頭距離對向車道之
        道路邊線約二公尺，佐以證人甲○所述：有先在路口處
        停等（車停在白線後面，車頭離白線有二、三步距離）
        ，沒車才前行，時速僅十幾二十公里，一發生碰撞後就
        停車等語，準此，縱令車停處即為兩車碰撞點，證人甲
        ○起步後僅前行約七公尺【計算式：三點六公尺＋（三
        點六公尺－二公尺）＋一點八公尺（以一步約零點六公
        尺計算）＝七公尺】，酌採甲○所述之中間時速十五公
        里計算之，甲○駕駛時間不過一點七秒左右，亦即從證
        人甲○違規搶先駛入路面之跡初現之際以迄碰撞時止，
        僅短短一點七秒左右，核屬轉眼瞬間之事，況上開數據
        尚係以純客觀、理性情況所計算出來，未加考量各個駕
        駛人面對前方狀況之反應能力、年齡、緊張情緒等主觀
        要件，從而，被告顯乏充分之時間可適採必要之應變措
        施，因之被告猝臨乍遇證人甲○此種違規之舉，客觀上
        要無從注意防範，自難謂被告有應注意且「能注意」卻
        未注意車前狀況之疏失。甚且，被告在見證人甲○未遵
        守應讓行進中車輛先行之規定突然竄出之際，業已閃避
        向左偏向、煞車，除據其供明外，並有卷附之現場照片
        及現場圖顯示被告煞車痕長達八點八公尺，碰撞後被告
        所駕之車斜停在分向限制線附近，車身二分之一在對向
        車道上，且碎片集中散落在分向限制線附近等情，是被
        告見證人甲○駕車突然從路旁竄出，已採取相當應變措
        施避免危險之發生，惟仍不及防範，以致碰撞，則此車
        禍結果之發生，顯非被告可避免或防止，難認被告有何
        過失存在。
四、綜上所述，被告既已於其行車過程中盡其應盡之注意義務，
    且無證據證明被告有其他違規情事，被告所辯對於本件車禍
    之發生並無過失，堪予採信。從而公訴人所提出之證據並無
    法證明被告於本件車禍事故之發生存有何過失，或有何應注
    意之行車義務卻疏未注意之情形存在，此外，復查無其他積
    極證據足資證明被告確有公訴人所指之上開犯行，自屬不能
    證明被告犯罪，揆諸首揭法條、判例要旨及說明，應諭知被
    告無罪之判決，原審判決未察，而為被告有罪之判決，尚有
    未合，上訴人執前述理由提起上訴為有理由，自應由本院將
    原審判決撤銷改判。又本件檢察官原聲請以簡易判決處刑，
    惟經本院認有刑事訴訟法第四百五十一條之一第四項但書第
    三款之情形，因此改依第一審通常程序審理，並為被告無罪
    之諭知。
五、據上論斷，應依刑事訴訟法第四百五十二條、第四百五十五
    條之一第三項、第三百六十九條第一項前段、第三百零一條
    第一項，判決如主文。
本案經檢察官郝中興到庭執行職務。
中　　華　　民　　國　　96　　年　　1 　　月　　4 　　日
                    台灣桃園地方法院交通法庭
                   　     審判長法  官  蔡榮澤
                                法  官  蕭世昌
                                法  官  何俏美
以上正本證明與原本無異。
如不服本判決，應於送達後10日內，向本院提出上訴狀。
                                書記官   陳淑瓊
中　　華　　民　　國　　96　　年　　1 　　月　　15　　日
